【裁判字號】    99,訴,775
【裁判日期】    991028
【裁判案由】    違反槍砲彈藥刀械管制條例
【裁判全文】
臺灣桃園地方法院刑事判決               99年度訴字第775號
公  訴  人  臺灣桃園地方法院檢察署檢察官
被      告  甲○○
選任辯護人  邱正明律師
            顏武男律師
上列被告因違反槍砲彈藥刀械管制條例案件，經檢察官提起公訴
（99年度偵字第15743 號），本院判決如下：
    主  文
甲○○未經許可，持有可發射子彈具有殺傷力之改造槍枝，處有
期徒刑壹年陸月，併科罰金新臺幣伍萬元，罰金如易服勞役，以
新臺幣壹仟元折算壹日，緩刑年。緩刑期間付保護管束，並應
於本案判決確定後壹年內向公庫支付新臺幣參萬元，以及於緩刑
期間向指定之政府機關、政府機構、行政法人、社區或其他符合
公益目的之機構或團體，提供貳佰肆拾小時之義務勞務。扣案之
改造槍枝壹支（含彈匣壹個，槍枝管制編號：0000000000號），
沒收。
    事  實
一、甲○○明知可發射子彈具有殺傷力之槍枝，係槍砲彈藥刀械
    管制條例所列管之槍枝，未經主管機關許可，不得持有。竟
    基於非法持有具有殺傷力之改造槍枝之犯意，於民國99年5
    月中旬，在桃園縣觀音鄉工業區某處垃圾堆，拾獲仿BERETT
    A 廠84型半自動手槍製造，換裝土造金屬槍管，槍機與槍管
    固定銷而成，可發射子彈具有殺傷力之改造槍枝1 支（含彈
    匣1 個，槍枝管制編號為0000000000號），並於拾得之翌日
    起將之置放在其所有之車牌號碼為0265-TV 號之自用小客車
    副駕駛座腳踏墊之下方，未經許可而非法持有之。嗣於99年
    6 月5 日凌晨1 時40分許，甲○○駕駛上開自用小客車並攜
    帶前開槍枝，行經桃園縣大園鄉○○路與桃26線路口處，因
    行跡可疑，為警盤查，經警查獲甲○○持有第二級毒品甲基
    安非他命（業經另案處理）並依法逮捕之，在員警依法逮捕
    甲○○，然尚未就其置放於該處之上開自小客車為附帶搜索
    前，甲○○即主動向員警自首其將前開槍枝1 支（含彈匣1
    個）置放於其所有之上開自小客車內，並指出上開槍枝放置
    於副駕駛座腳踏墊下方，繼由員警自放於上開自小客車副駕
    駛座腳踏墊下方之紙盒內，將上開槍枝（含彈匣1 個）取出
    ，藉此報繳上開槍枝予警方，並扣案而查知上情。
二、案經桃園縣政府警察局大園分局報告臺灣桃園地方法院檢察
    署檢察官偵查起訴。
    理  由
壹、證據能力部分：
一、按「被告以外之人於審判外之言詞或書面陳述，除法律有規
    定者外，不得作為證據」，刑事訴訟法第159 條第1 項固定
    有明文，然「鑑定之經過及其結果，應命鑑定人以言詞或『
    書面』報告」，同法第206 條第1 項亦規定甚明，是鑑定人
    以書面為鑑定報告提出於法院，依刑事訴訟法第159 條第1
    項立法理由及同法第206 條第1 項規定，即具有證據能力。
    又法院或檢察官得囑託醫院、學校或其他相當之機關、團體
    為鑑定，或審查他人之鑑定，並準用第203 條至第206 條之
    1 之規定，刑事訴訟法第208 條第1 項亦定有明文。依此，
    檢察官對於偵查中之案件，認須實施鑑定者，固應就具體個
    案，選任鑑定人或囑託鑑定機關（團體）為之；但對於司法
    警察機關調查中之案件，或有量大或急迫之情形，為因應實
    務之現實需求，如檢察官針對該類案件之性質（例如：查扣
    之毒品必須檢驗其成份、對施用毒品之犯罪嫌疑人必須檢驗
    其體內有無毒品代謝反應、對於查扣之槍砲彈藥必須檢驗有
    無殺傷力、對違反野生動物保育法案件必須鑑定是否屬於保
    育類動物案件等），認為當然有鑑定之必要者，經參看法務
    部92年5 月20日法檢字第092080203 號函送之法務部「因應
    刑事訴訟法修正工作小組」研討之刑事訴訟法修正相關議題
    第21則之共識結論，以及臺灣高等法院於92年8 月1 日舉行
    之刑事訴訟法新制法律問題研討會第三則法律問題研討結果
    之多數說（載於司法院92年8 月印行「刑事訴訟法新制法律
    問題彙編」第15頁至第18頁），基於檢察一體原則，得由該
    管檢察長對於轄區內之案件，以事前概括選任鑑定人或囑託
    鑑定機關（團體）之方式，俾便轄區內之司法警察官、司法
    警察對於調查中之此類案件，得即時送請事前已選任之鑑定
    人或囑託之鑑定機關（團體）實施鑑定，該鑑定人或鑑定機
    關（團體）亦應視同受承辦檢察官所選任或囑託而執行鑑定
    業務，其等出具之書面鑑定報告應屬刑事訴訟法第206 條所
    定之傳聞例外，當具有證據能力（參看法務部92年9 月1 日
    法檢字第0920035083號函）。從而，本件扣案槍彈，經由查
    獲之桃園縣政府警察局大園分局送請轄區檢察署檢察長事前
    概括選任之鑑定機關即內政部警政署刑事警察局鑑定，而經
    內政部警政署刑事警察局出具該局99年7 月8 日刑鑑字第09
    90685019號鑑驗書暨其所附之照片4 張，自應認具有證據能
    力而得為本件之證據。
二、次按被告以外之人於審判外之言詞或書面陳述，除法律有規
    定者外，不得作為證據；又被告以外之人於審判外之陳述，
    雖不符合同法第159 條之1 至第159 條之4 之規定，但經當
    事人於審判程序同意作為證據，法院審酌該言詞陳述或書面
    陳述作成時之情況，認為適當者，亦得為證據。當事人、代
    理人或辯護人於法院調查證據時，知有第159 條第1 項不得
    為證據之情形，而未於言詞辯論終結前聲明異議者，視為有
    前項之同意，刑事訴訟法第159 條第1 項及第159 條之5 均
    有明文。經查：本件認定事實所引用之卷內卷證資料（包括
    桃園縣政府警察局大園分局搜索扣押筆錄、扣押物品目錄表
    、桃園縣政府警察局槍枝初步檢驗報告表暨所附之初步檢視
    照片4 張等文書證據及物證），並無證據證明係公務員違背
    法定程序所取得，檢察官、被告甲○○及其選任辯護人，均
    未於本院言詞辯論終結前爭執其證據能力，茲審酌該等書面
    陳述作成時之情況，並無不宜作為證據之情事，且本院認為
    以之作為本件論罪之證據，均與待證事實具有關聯性，作為
    本案之證據亦屬適當，是依上開規定，自得為證據。
三、末卷附刑扣案槍彈照片1 張，係傳達照相當時現場情況，而
    透過照片傳達的情形與現場真實情形，在內容上的一致性，
    透過機械的正確性來加以保障，換言之，照片並不存在人對
    現實情形的知覺、記憶所經常發生的表現錯誤，是照片之性
    質亦非供述證據，並無傳聞法則之適用，於此亦別無證據證
    明上開資料有經偽造變造之情形，且經本件檢察官、被告甲
    ○○及其選任辯護人同意做為證據，是前開照片實具證據能
    力。
貳、實體部分：
一、訊據被告甲○○就其於上開時、地拾獲前揭槍枝1 支之翌日
    ，即將之置於其所有之自小客車內等情固坦認屬實，惟矢口
    否認有何違反槍砲彈藥刀械管制條例之犯行，辯稱：伊是在
    整理伊於桃園縣觀音鄉工業區某垃圾堆撿到之廢紙、廢鐵時
    發現上開槍枝，伊當時見該槍枝沒有子彈且業已生鏽無法射
    擊，故主觀上認為該槍枝並無殺傷力，又伊係怕被懂槍枝的
    人拿去，會造成社會危害，才把該槍枝裝到盒子裡，伊一直
    想將槍枝拿去報繳，但怕被員警栽贓，所以才一直把該槍枝
    放在其所有之自小客車內云云；被告之辯護人亦為被告辯護
    ：被告甲○○主觀上不知伊所拾獲之槍枝有殺傷力，縱伊主
    觀上知悉，伊的行為亦符合自首之要件，請依自首之相關規
    定，從輕量處或給予緩刑，以啟自新云云。惟查：
  (一)被告甲○○未經許可持有上揭具有殺傷力之改造槍枝1 支（
    含彈匣1 個）之事實，迭據其於警詢、偵訊及本院審理時供
    稱：該槍枝係於99年5 月中旬某日，在桃園縣觀音鄉工業區
    某垃圾堆撿拾資源回收物時，發現一置於垃圾架上塑膠袋，
    內有一些不要的鋼筋、鋁鐵罐等可供資源回收之物，伊係於
    隔天早上在家裡欲做垃圾分類時，發現好像是槍枝，且該槍
    枝是跟一些不要的鋼筋、鋁鐵罐及一堆垃圾摻雜在一起，伊
    當時有擦拭該槍枝，並先拿一個盒子把該槍枝裝起來，伊本
    來是要放在家裡，想說要報警，但伊於詢問朋友後，朋友均
    告知可能遭警察栽贓，故伊就把該槍枝放在其所有之自小客
    車副駕駛座腳踏墊下方，後來伊就忘記處理了云云（參見臺
    灣桃園地方法院檢察署99年度偵字第15743 號卷宗第10頁至
    第11頁、第33頁第34頁、本院99年度審訴字第1656號卷宗第
    21頁正、反面、本院99年度訴字第775 號卷宗第17頁反面）
    ，並有桃園縣政府警察局大園分局搜索扣押筆錄暨扣押物品
    目錄表、扣案槍彈照片1 張、桃園縣政府警察局槍枝初步檢
    驗報告表暨所附之初步檢視照片4 張附卷可按（參見上開偵
    卷第14至19頁、第30頁），復有扣案之改造槍枝1 支（含彈
    匣1 個，槍枝管制編號為0000000000號，扣押物保管字號為
    ：99年度刑管字第1408號，扣押物品清單見本院99年度審訴
    字第1656號卷宗第2 頁）可資佐證。又扣案之改造槍枝1 支
    （含彈匣1 個），經送內政部警政署刑事警察局以檢視法、
    性能檢驗法等鑑驗方法鑑驗結果，認送鑑槍枝1 支（含彈匣
    1 個），係由仿BERETTA 廠84型半自動手槍製造之槍枝，換
    裝土造金屬槍管、槍機與機管固定銷而成之改造手槍，擊發
    功能正常，可供擊發適用子彈使用，認具殺傷力，有內政部
    警政署刑事警察局99年7 月8 日刑鑑字第0990084150號鑑定
    書暨其所附之照片4 張在卷可憑（參見上開卷第38頁正、反
    面），自堪信為真實。
  (二)訊據被告甲○○雖以上情置辯，惟查：被告甲○○對於其發
    現上開扣案之改造槍枝1 支（含彈匣1 個）後，如何處理乙
    情，先於本院準備程序中陳稱：伊看到槍枝後，有把它擦一
    下云云（參見上開本院99年度審訴字第1656號卷宗第21頁）
    ，復於本院審理時改稱：伊拿到槍枝後沒有清理過槍枝云云
    （參見上開本院99年度訴字第775 號卷宗第18頁），核其所
    為之陳述，前後已有所不一，復被告甲○○若確係整理資源
    回收時，無意間發現上開扣案之改造槍枝，為避免遭員警栽
    贓，其理應將摻雜之鋼筋、鋁鐵罐及一堆垃圾，連同外面所
    包覆之塑膠袋，持以前往警察局備案，並保留上開證據以自
    清，始與社會常情相符。況若上開扣案之改造槍枝，確係他
    人所丟棄，衡情該丟棄槍枝之人理應以其他垃圾覆蓋於該藏
    有改造槍枝並摻雜鋼筋、鋁鐵罐及一堆垃圾之塑膠袋上，以
    避免上開扣案之改造槍枝為他人拾得或發覺，始與常情相符
    ，當不至將上開塑膠袋放置於垃圾架上，並摻雜一些得以變
    賣之資源回收物，增加上開扣案之改造槍枝為人發覺之風險
    。又證人即本件承辦員警鍾怡華復於本院審理時結證稱：扣
    案之改造槍枝（含彈匣1 個），係放在紙盒中，以廢紙覆蓋
    其上，無法直接目視查悉，並置放於被告所有之上開自小客
    車副駕駛座腳踏墊下方之位置，被告當時雖告以係在垃圾堆
    撿到，但因伊當時覺得槍不可能這麼好撿，完全不相信被告
    所說之話，故伊沒有再追問，又被告之車子為一般自用小客
    車，不像撿資源回收之車子，且後來所長與另一名警員有去
    被告之住處，經伊事後詢問所長，所長告以被告所居住之處
    所乃一般三合院住處，看起來沒有在做資源回收等語明確（
    參見上開本院99年度訴字第775 號卷宗第15頁反面至第16頁
    ），益徵被告甲○○辯稱其當時在做資源回收，上開扣案之
    改造槍枝係於其整理資源回收物時拾得等情，實乃其事後卸
    責之詞。至被告甲○○雖辯稱：上開槍枝於其拾獲時有生鏽
    ，故伊主觀上認為該槍枝並無殺傷力云云，然被告甲○○於
    本院審理時供承伊當過步兵，且伊是怕再放回去會被其他人
    撿去，可能造成更大損害等語（參見上開本院99年度訴字第
    775 號卷宗第18頁背面），顯見被告甲○○拾獲上開扣案之
    改造槍枝後，業已檢視該槍枝甚明。衡以被告為退役之後備
    軍人，有實際操作槍枝之經驗，並具槍枝基本知識，對於扣
    案之改造槍枝已齊備槍管、槍身、滑套、轉輪等主要零件，
    且槍管完全暢通，復有板機、擊錘、撞針等擊發機構，可擊
    發適用子彈等情，自當知曉。況若被告甲○○對於槍枝之結
    構完全一無所知，而認上開扣案之改造槍枝業已因生鏽而無
    殺傷力，何以於本院審理時一再宣稱伊之所以未將該改造槍
    枝置回原處或另行丟棄，是擔心會被其他人撿去，可能造成
    更大損害，是由被告甲○○上開陳述可知，被告甲○○具備
    有槍枝之基本知識，且其對於上開扣案之改造槍枝可能具有
    殺傷力乙情，主觀上已有所預見。又若被告甲○○主觀上對
    於上開扣案之改造槍枝具有殺傷力乙情全然不知，其何需將
    該槍枝置於紙盒中並以廢紙覆蓋？復觀之卷附之桃園縣政府
    警察局槍枝初步檢視照片4 張、扣案槍彈照片1 張及內政部
    警政署刑事警察局出具該局99年7 月8 日刑鑑字第09906850
    19號鑑驗書所附之照片4 張可知，上開扣案之改造槍枝，雖
    其表面有磨損痕跡，然其槍機正常且槍管暢通，益徵被告甲
    ○○主觀上可以預見上開扣案之改造槍枝具有殺傷力，是被
    告甲○○有非法持有具殺傷力之改造槍枝之故意，應堪認定
    。
  (三)綜上所述，被告甲○○所辯情詞，無非係事後卸責之詞，無
    足為採。本件事證明確，其非法持有具有殺傷力之改造槍枝
    之犯行，堪以認定。
二、按未經許可持有槍砲、彈藥、刀械等，其持有之繼續，為行
    為之繼續，並非狀態之繼續，亦即一經持有，該罪雖告成立
    ，但其完結須繼續至持有行為終了之時為止（最高法院94年
    臺上字第7415號判決參照）。次按犯槍砲彈藥刀械管制條例
    之罪自首，並報繳其持有之全部槍砲、彈藥、刀械者，減輕
    或免除其刑，槍砲彈藥刀械管制條例第18條第1 項前段定有
    明文。核被告甲○○所為，係犯槍砲彈藥刀械管制條例第8
    條第4 項之未經許可持有可發射子彈具有殺傷力之改造槍枝
    罪。查被告甲○○係於員警以其持有第二級毒品甲基安非他
    命，以犯罪嫌疑人身分逮捕被告，員警還沒有附帶搜索被告
    甲○○置於該處之自小客車前，即主動告知員警其持有槍枝
    1 支並告以放置位置等情，業具證人鍾怡華於本院審理時結
    證明確（參見上開本院99年度訴字第775 號卷宗第15頁反面
    ），是在被告甲○○自行主動供出其持有槍枝前，員警並未
    掌握被告甲○○有該項犯行之任何線索，是被告甲○○主動
    供出進而使員警取出全部槍枝之行為，核屬自首報繳無訛，
    應依同條例第18條第1 項前段之規定減輕其刑，又因該規定
    同時具有免除其刑之規定，爰依刑法第66條後段減輕其法定
    本刑至三分之二。爰審酌槍枝性質上屬高度危險之物品，極
    易對他人生命、身體造成傷害，非法持有槍枝對社會治安潛
    藏高度危害，被告甲○○未經許可持有具有殺傷力之改造手
    槍，對社會之秩序及安寧，勢將會產生不安，實值非難，惟
    念被告並無前科、素行尚稱良好且其持有具有殺傷力之改造
    槍枝之數量為1 支、持有之期間非長，復其持有上開改造手
    槍期間並未持之犯案造成實際危害，兼衡其犯罪之動機、目
    的、手段、素行、生活狀況及智識程度及其犯後猶否認犯行
    之犯後態度等一切情狀，量處如主文所示之刑，並就罰金部
    分諭知易服勞役之折算標準，以資懲儆。
三、查被告甲○○未曾受有期徒刑以上刑之宣告之事實，有前揭
    臺灣高等法院被告前案紀錄表1 份在卷可按，爰審酌其係因
    一時失慮致罹刑典，經此教訓，對於持有管制槍枝之嚴重性
    當知所警惕，日後應無再犯之虞，本院認基於國家社會之資
    源有效配置，非無暫緩執行刑罰之餘地，是本件被告所受宣
    告之刑，以暫不執行為適當，併予宣告緩刑3 年，以勵自新
    。然被告未經許可持改造之管制槍枝，對於社會治安有相當
    程度之潛在危害，為具體使被告得確切知悉其所為對社會治
    安之負面影響，促使其日後更加重視法規範秩序、強化法治
    觀念，並使被告能以義務勞動方式彌補其犯罪所生損害等考
    量，本院認應課予一定條件之緩刑負擔，令其能從中深切記
    取教訓，並督促時時警惕，爰併依刑法第74條第2 項第4 款
    、第5 款之規定，諭知被告於判決確定後1 年內，應向公庫
    支付新臺幣3 萬元，及應於緩刑期間，向執行檢察官指定之
    政府機關、政府機構、行政法人、社區或其他符合公益目的
    之機構或團體，提供240 小時之義務勞務，以期符合本件緩
    刑目的（若被告不履行此一負擔，且情節重大足認原宣告之
    緩刑難收其預期效果，而有執行刑罰之必要者，依刑法第75
    條之1 第1 項第4 款之規定，得撤銷其宣告），復依刑法第
    93條第1 項第2 款之規定，宣告於緩刑期間付保護管束，俾
    由地方法院檢察署之觀護人予以適當之督促，以觀後效。
四、至扣案之被告甲○○持有之可發射子彈具有殺傷力之改造槍
    枝1 支（含彈匣1 個，槍枝管制編號為0000000000號，扣押
    物保管字號為：99年度刑管字第1408號，扣押物品清單見本
    院99年度審訴字第1656號卷宗第2 頁），依槍砲彈藥刀械管
    制條例第4 條第1 項第1 款規定，非經中央主管機關許可，
    不得持有，屬違禁物，應依刑法第38條第1 項第1 款規定，
    宣告沒收。
據上論斷，應依刑事訴訟法第299 條第1 項前段，槍砲彈藥刀械
管制條例第8 條第4 項、第18條第1 項前段，刑法第11條前段、
第66條、第42條第3 項、第38條第1 項第1 款、第74條第1 項第
1 款、第2 項第4 款、第5 款、第93條第1 項第2 款，判決如主
文。
本案經檢察官吳靜怡到庭執行職務。
中    華    民    國    99    年    10    月    28     日
                  刑事第五庭  審判長法  官  潘政宏
                                    法  官  劉淑玲
                                    法  官  石蕙慈
以上正本證明與原本無異。
如不服本判決應於收受判決後10日內向本院提出上訴書狀，並應
敘述具體理由。其未敘述上訴理由者，應於上訴期間屆滿後20日
內向本院補提理由書( 均須按他造當事人之人數附繕本) 「切勿
逕送上級法院」。
                                    書記官   羅婉榕
中    華    民    國    99    年    10    月    28    日
附錄本案論罪科刑所依據之法條：
槍砲彈藥刀械管制條例第8 條：
未經許可，製造、販賣或運輸鋼筆槍、瓦斯槍、麻醉槍、獵槍、
空氣槍或第4 條第1 項第1 款所定其他可發射金屬或子彈具有殺
傷力之各式槍砲者，處無期徒刑或5 年以上有期徒刑，併科新臺
幣1 千萬元以下罰金。
未經許可，轉讓、出租或出借前項所列槍枝者，處5 年以上有期
徒刑，併科新臺幣1 千萬元以下罰金。
意圖供自己或他人犯罪之用，而犯前二項之罪者，處無期徒刑或
7 年以上有期徒刑，併科新臺幣1 千萬元以下罰金。
未經許可，持有、寄藏或意圖販賣而陳列第一項所列槍枝者，處
3 年以上10年以下有期徒刑，併科新臺幣7 百萬元以下罰金。
第一項至第三項之未遂犯罰之。

司法院資訊處製作；財團法人民間司法改革基金會備份。
